【裁判字號】    88,訴,362
【裁判日期】    900327
【裁判案由】    偽造有價證券等
【裁判全文】
臺灣板橋地方法院刑事判決                          八十八年度訴字第三六二號
    公  訴  人  臺灣板橋地方法院檢察署檢察官
    被      告  丁○○
    指定辯護人  甲○公設辯護人
右列被告因偽造有價證券等案件，經檢察官提起公訴（八十七年度偵續字第七號），
甲○判決如左：
    主      文
丁○○無罪。
    理      由
一、公訴意旨略以：被告丁○○於民國（下同）八十二年六月間進入設於臺北縣五股
    鄉○○路○段二四巷十五之一號之瑋慶金屬股份有限公司（以下簡稱瑋慶公司）
    擔任會計職務，乃從事業務之人，負責掌理公司財務收支、調度及登帳之職務，
    而於八十三年九月十五日離職。詎被告丁○○基於概括之犯意，於上開任職期間
    ，未經瑋慶公司許可，意圖供行使之用，擅自以瑋慶公司名義連續簽發支票，供
    作其私人之用，嗣經瑋慶公司追討該等支票而由其寄還十張外，其餘另有七十二
    張支票面額共計新臺幣（下同）四百三十五萬八千八百零九元為其私用；又被告
    丁○○離職後，經瑋慶公司清點其現金會計帳冊、調度借支帳冊、應收票據明細
    帳等，並核對銀行甲存對帳單，發現現金會計帳冊記載入甲存而未入者部分，共
    短少一百五十萬四千六百四十二元，調度借支帳冊記載匯甲存而未入者部分，共
    短少三百四十五萬三千七百五十二元，應收票據明細未存入甲存部分，共短少一
    百零八萬九千五百七十元，始知上開金額均係被告丁○○於任職瑋慶公司會計期
    間連續侵吞入己，因認被告丁○○涉犯刑法第二百零一條第一項之偽造有價證券
    罪嫌及刑法第三百三十六條第二項之業務侵占罪嫌。
二、按犯罪事實應依證據認定之，無證據不得推定其犯罪事實。又不能證明被告犯罪
    者，應諭知無罪之判決，刑事訴訟法第一百五十四條、第三百零一條第一項分別
    定有明文。所謂證據，係指足以認定被告確有犯罪行為之積極證據而言，該項證
    據自須適合於被告犯罪事實之認定，始得採為斷罪資料。苟積極證據不足為不利
    於被告事實之認定時，即應為有利於被告之認定，更不必有何有利之證據（參照
    最高法院二十九年上字第三一○五號、三十年上字第八一六號判例），又事實之
    認定，應憑證據，如未能發現相當證據，或證據不足以證明，自不能以推測或擬
    制之方法，以為裁判基礎（參照最高法院四十年臺上字第八六號判例），且為刑
    事訴訟法上證明之資料，無論其為直接證據或間接證據，均須達於通常一般之人
    均不致於有所懷疑，而得確信其為真實之程度，始得據為有罪之認定，若其關於
    被告是否犯罪之證明未能達此程度，而有合理性懷疑之存在，致使無從形成有罪
    之確信，根據「罪證有疑，利於被告」之證據法則，即不得遽為不利於被告之認
    定（參照最高法院七十六年台上字第四九八六號判例），再者，告訴人之告訴係
    以使被告受刑事追訴為目的，其陳述是否與事實相符，仍應調查其他證據以資審
    認（參照最高法院五十二年臺上字第一三○○號判例）。再者刑法上所謂偽造有
    價證券，以無權簽發之人冒用他人名義簽發為要件，如果行為人基於本人之授權
    ，或其他原因有權簽發者，則與無權之偽造行為不同（參照最高法院五十三年臺
    上字第一八一○號判例）。
三、公訴人認被告丁○○涉有上開罪嫌無非係以告訴人指訴歷歷，並有被告寄還之支
    票影本十紙、支票存根及明細表、帳冊等資料附卷足稽為其斷依據；訊據被告丁○○固坦承曾任職於瑋慶公司擔任會計工作，曾使用瑋慶公司之支票且寄還十紙
    支票予瑋慶公司，並製作帳冊等資料，惟堅決否認有被訴之偽造有價證券及業務
    侵占罪嫌，辯稱：伊使用瑋慶公司之支票係得瑋慶公司之名義上負責人乙○○（
    被告之舅媽）及實際負責人丙○○（被告之舅）之同意，並於存根上載明用途，
    並非全部七十二張支票均係伊私人所用，帳冊資料係伊離職時丙○○要伊重寫，
    原先之帳冊資料置於丙○○處，且雙方查帳時對借款部分認知有異故查帳結果有
    差距，而所寄還之十紙支票原係用以替瑋慶公司調現等語為辯。
四、經查：
（一）證人丙○○為瑋慶公司之實際負責人，另乙○○為名義上之負責人一節業為渠
      等所自承，並有股東名簿附卷可憑，而證人丙○○於甲○理中證稱：「（是否
      將支票簿、印鑑交由被告保管？）印鑑是乙○○保管，被告只有保管支票簿。
      那段期間都是被告在開支票。」、「（被告開支票出去是否需你的同意？）當
      時我人在國外，我太太比較清楚。」（見甲○八十九年六月二十日訊問筆錄）
      ，另證人乙○○亦到庭證稱：「（被告開票有無跟你說？）有。被告說公司要
      用，我也不太懂，就讓她開，她開的票有軋進去，我知道她私人有在用。丙○○出國時有跟我說若要蓋章就蓋。」、「（究竟有無同意私下使用支票？）同
      意她使用支票。」（見甲○八十九年六月二十日訊問筆錄），再者，觀乎告訴
      人所提出之支票存根，確實關於「午后茶」、「ＷＯＭＥＮ’Ｓ  ＴＡＬＫ」
      等被告私人所用之支票，於存根上均載明其用途，是苟被告未得授權而使用，
      衡情豈會如此載明而留下犯罪之證據？況且，公訴人所指由被告所開立之支票
      除一張（票號：ＡＴ0000000號、票載發票日為八十四年一月五日）無
      法確實證明係被告私人所用者外餘均有兌現，亦據甲○向臺灣中小企業銀行函
      詢據覆屬實（見該行九十年二月二十日〈９０〉五股字第○○一六四號函），
      況且證人丙○○為瑋慶公司之實際負責人本得隨時查詢支票存根，若真有偽造
      情事，豈有多次得逞之理，是被告所辯業得授權而簽發支票尚非全然無據。
（二）告訴人之營運週轉所需資金，多次由被告之父母戊○○、鄭美琴提供或透過渠
      等調現，且曾由戊○○提供不動產設定抵押供告訴人向銀行貸款，亦曾為告訴
      人代償積欠中國租賃股份有限公司之機器貸款情，業據證人戊○○、鄭美琴證
      述無誤，並有土地登記謄本（見八十三年度偵字第二一二○三號卷第一一三頁
      ）、中國租賃股份有限公司中途解約表（見八十三年度偵字第二一二○三號卷
      第一一四頁）、中小企業聯合輔導中心函（載明瑋慶公司遭遇困難及融資需求
      －見八十三年度偵字第二一二○三號卷第一一六頁）、丙○○所書寫之和解方
      案書（見八十三年度偵字第二一二○三號卷第一二三頁）、陽明山信用合作社
      跨行匯款回單、臺灣中小企業銀行匯款申請書、上海商業儲蓄銀行匯出匯款申
      請書（見八十三年度偵字第二一二○三號卷第一二四頁至第一二七頁）、借款
      支票（票號：ＡＬ0000000號）、債務全部清償證明書、臺灣中小企業
      銀行股份有限公司催款書（債務連帶保證人係戊○○、鄭美琴）、臺灣士林地
      方法院民事裁定－聲請拍賣抵押物〈聲請人：臺灣中小企業銀行股份有限公司
      、相對人：戊○○〉、抵押權塗銷同意書（以上資料附甲○卷），而證人賈玲
      琴於偵查中亦到庭證述被告確曾持支票向伊調現，且表示為瑋慶公司週轉之用
      （見八十五年度偵續第七號卷第二十二頁背面、第二十三頁正面），是被告所
      辯因為公司週轉而持有告訴人之支票即非無據，是尚不得因被告寄回支票十張
      （未經提示）即遽認被告涉犯偽造有價證券、業務侵占罪嫌。
（三）依告訴人所提出之「現金帳冊與甲存對帳單對照表」、「調度借支帳冊與甲存
      帳單對照表」以觀，固有帳載金額超過甲存入帳額，然其中亦不乏有四筆甲存
      入帳額高於帳載金額者，其間正差額分係二十一萬、一萬、十萬及二萬元，苟
      真有侵占情事，何以致此？再者，告訴人與被告之父母間本有資金挹注、代為
      調現等情業如上述，是此部分金額對帳冊之記載之正確性本有影響，況此帳冊
      資料係被告離職前始依丙○○之要求而另行製作者，亦為證人丙○○所自承（
      見甲○八十九年六月二十日訊問筆錄），是其間或有出入，亦不得執之即謂必
      係被告所侵占者。
（四）告訴人與被告間之本件爭執，業於八十八年五月十日無條件和解，業為證人丙○○所陳明，復有和解書一紙附甲○卷足佐，其上明確載明：「甲（被告）乙
      （告訴人）雙方實因借貸往來問題未釐清，而非乙方指控之偽造支票、侵占等
      情事，經乙方詳查認知後，因而達成共識。乙方同意簽寫本和解書，願出面證
      明及撤銷一切對甲方之刑事（案號：板橋地方法院八十八年訴字第三六一號）
      」，尤見被告所辯非虛。
五、綜上所述，公訴人認定被告涉犯前揭罪行，所依據之事證，尚不足以為被告有罪
    之認定，審酌本案所有之證據，其尚未達於通常一般之人均不致於有所懷疑，而
    得確實證明起訴犯罪事實之程度，依嚴格證據之法則，尚不得遽以之即為不利於
    被告之認定，此外，復查無其他積極確切之證據足資認定被告有被訴之犯行，既
    不能證明被告犯罪，依前開說明，自應依法為被告無罪之諭知。
據上論斷，應依刑事訴訟法第三百零一條第一項，判決如主文。
本案經檢察官賴惠慈到庭執行職務。
中      華      民      國       九十       年     三     月   二十七   日
                                      臺灣板橋地方法院刑事第五庭
                                          法  官  陳  鴻  清
右正本證明與原本無異。
如不服本判決應於送達後十日內向甲○提出上訴狀。
                                          書記官  林  蔚  然
中      華      民      國       九十       年     四     月     四     日


司法院資訊處製作；財團法人民間司法改革基金會備份。
